臺灣苗栗地方法院刑事判決
111年度易字第64號
公  訴  人  臺灣苗栗地方檢察署檢察官
被      告  蘇茂宗


            潘秉佐



上列被告因誹謗案件，經檢察官提起公訴（110年度偵字第6143
號），本院判決如下：
    主  文
戊○○共同犯散布文字誹謗罪，處罰金新臺幣貳萬貳仟元，如易服
勞役，以新臺幣壹仟元折算壹日。
丙○○共同犯散布文字誹謗罪，處罰金新臺幣貳萬貳仟元，如易服
勞役，以新臺幣壹仟元折算壹日。　　
　　犯罪事實
一、戊○○、丙○○、丁○○（本院另行發布通緝）均不在意仁親銅導
    體股份有限公司（下稱仁親公司，址設苗栗縣○○鎮○○里00鄰
    ○○街00號）與香港恒信聯合集團有限公司（下稱香港恒信集
    團）間投資糾紛之原因，亦不積極查證，即共同意圖散布於
    眾，基於加重誹謗之犯意聯絡，於民國110年5月11日13時30
    分許，攜帶印有「仁親銅公司，請償還香港恒信集團公司之
    借款  有錢不還、天理不容。借錢還錢，天經地義。」字樣
    之傳單數十張，前往上址仁親公司大門前丟撒，復張貼於外
    牆、夾在附近車輛之擋風玻璃，指摘仁親公司積欠香港恒信
    集團款項未還，足以毀損仁親公司之名譽。
二、案經仁親公司訴由苗栗縣警察局竹南分局報告臺灣苗栗地方
    檢察署檢察官偵查起訴。
    理  由
一、訊據被告戊○○、丙○○對上開犯罪事實均坦承不諱（見本院卷
    第204至205頁），核渠等所述相符，並經證人游皓、甲○○、
    李華隆、呂長峻於警詢時證述在卷（見偵字卷第77至103、1
    07至113、125至129頁），且有員警職務報告、車輛詳細資
    料報表、ETC紀錄、蒐證影像擷取照片、公司登記資料、深
    圳市金棚貴材科技有限公司（下稱金棚公司）與仁親公司乙
    ○○之投資合作協議、香港恒信集團與仁親公司之借款協議、
    金錋公司、仁親公司與香港恒信集團簽立之合約終止協議書
    、監視器翻拍照片及蒐證照片等在卷可稽（見他字卷第29至
    33、97、107、109至128、157至158頁；偵字卷第141至163
    、169至185、187至189、205至235頁），足徵被告2人之任
    意性自白均與事實相符，本案事證明確，被告2人犯行均堪
    認定，應予依法論科。
二、論罪科刑：
（一）核被告2人所為，均係犯刑法第310條第2項之散布文字誹
      謗罪。另刑法第313條之損害信用罪，係損害他人之經濟
      信用，同法第310條第2項之加重誹謗罪，則係損害他人之
      品格名譽，兩者所保護之法益，並不相同（最高法院88年
      度台非字第21號判決意旨參照）。又刑法第313條之妨害
      信用罪，其所保護之法益，重在「經濟上之能力」而言，
      如散布某人債台高築行將破產、或某商號因修理內部停業
      等，如非關於經濟上支付能力之事，則應屬侮辱或誹謗之
      範圍（臺灣高等法院臺中分院94年度上易字第1464號、10
      5年度上易字第621號等判決亦同此見解）。本案被告2人
      所散布載有如犯罪事實欄所示文字之傳單，僅係指摘仁親
      公司欠債未還，而非對其經濟上能否履行之能力有所質疑
      ，應不該當妨害信用罪，依前開說明，被告2人本案所為
      ，尚不構成妨害信用罪，附此敘明。
（二）被告2人與丁○○就上開犯行，有犯意聯絡及行為分擔，應
      論以共同正犯。
（三）法院於審酌被告是否適用累犯規定而加重其刑時，訴訟程
      序上應先由檢察官就被告構成累犯之前階段事實以及應加
      重其刑之後階段事項，主張並具體指出證明之方法後，法
      院才需進行調查與辯論程序，而作為是否加重其刑之裁判
      基礎。倘檢察官未主張或具體指出證明方法時，可認檢察
      官並不認為被告構成累犯或有加重其刑予以延長矯正其惡
      性此一特別預防之必要，審理事實之法院自不能遽行論以
      累犯、加重其刑，否則即有適用法則不當之違法（最高法
      院110年度台上字第5660號判決意旨參照）。本案檢察官
      未於起訴書中就被告戊○○構成累犯之事實主張並指出證明
      方法，揆諸上開說明，可認檢察官並不認為被告戊○○有加
      重其刑予以延長矯正其惡性此一特別預防之必要，本院自
      無從遽行論以累犯並加重其刑，惟被告戊○○可能構成累犯
      之前科仍經本院列為科刑審酌事由（詳後述），是被告戊
      ○○罪責尚無評價不足之虞。
（四）爰以被告2人之責任為基礎，並審酌被告戊○○於本院審理
      時自陳已離婚、與母親、弟弟及未成年之子女同住、以開
      設飲料店為業、收入不固定之生活狀況；國中畢業之智識
      程度；被告丙○○於本院審理時自陳未婚、育有1名未成年
      子女、與母親同住、以開設飲料店為業、收入不固定之生
      活狀況；國中畢業之智識程度（見本院卷第205頁）；被
      告2人前往仁親公司大門前丟撒傳單，復將傳單張貼於外
      牆、夾在附近車輛擋風玻璃之犯罪手段（較諸利用社群媒
      體等網路傳播之方式，其散布力應較弱）；被告戊○○於本
      案犯行前5年內有因公共危險案件經法院論罪科刑及執行
      完畢之紀錄（見卷附臺灣高等法院被告前案紀錄表；被告
      戊○○前案與本案所犯之罪質迥異，尚無據此從重量刑之必
      要）；告訴人名譽法益受損之程度；被告2人於本院審理
      時坦承犯行，惟尚未與告訴人和解或賠償其損害之犯罪後
      態度，另參以告訴代理人於本院審理時表示請求從重量刑
      之意見（見本院卷第206至207頁），及參考人權事務委員
      會第34號一般性意見認監禁並非誹謗罪適當之刑罰手段等
      一切情狀，分別量處如主文所示之刑，並均諭知易服勞役
      之折算標準。
據上論斷，應依刑事訴訟法第273條之1第1項、第299條第1項前
段，判決如主文。
本案經檢察官徐一修提起公訴，檢察官林宜賢到庭執行職務。 
中　　華　　民　　國　　111 　年　　9 　　月　　1 　　日
                  刑事第二庭  法　官　林信宇
以上正本證明與原本無異。　　　　　　　　　　　　　　　　
如不服本判決應於收受判決後20日內向本院提出上訴書狀，並應
敘述具體理由。其未敘述上訴理由者，應於上訴期間屆滿後20日
內向本院補提理由書(均須按他造當事人之人數附繕本)「切勿逕
送上級法院」。告訴人或被害人如對本判決不服者，應具備理由
請求檢察官上訴，其上訴期間之計算係以檢察官收受判決正本之
日期為準。　　　　　　　　　　　　　　　　　　　　　　　
                              書記官  林佩萱  
中　　華　　民　　國　　111 　年　　9 　　月　　1 　　日
附錄本案論罪法條全文：
中華民國刑法第310條
意圖散布於眾，而指摘或傳述足以毀損他人名譽之事者，為誹謗
罪，處1年以下有期徒刑、拘役或1萬5千元以下罰金。
散布文字、圖畫犯前項之罪者，處2年以下有期徒刑、拘役或3萬
元以下罰金。
對於所誹謗之事，能證明其為真實者，不罰。但涉於私德而與公
共利益無關者，不在此限。